【裁判字號】    91,訴,1619
【裁判日期】    920514
【裁判案由】    建築法
【裁判全文】
臺北高等行政法院判決                            九十一年度訴字第一六一九號
                              .
    原      告  甲○○
    被      告  桃園縣政府
    代  表  人  乙○○縣長）.
    訴訟代理人  丙○○
右當事人間因建築法事件，原告不服內政部中華民國九十一年四月二日台內訴字第○
九一○○○八八三三號訴願決定，提起行政訴訟。本院判決如左：
    主  文
原告之訴駁回。
訴訟費用由原告負擔。
    事  實
一、事實概要：坐落桃園縣桃園市○○路一二一號一樓建築物，領有之使用執照用途
    為店舖、住宅，原告領有被告所核發之桃商登字第○八九一三六九四號營利事業
    登記證，於上址經營怡和園飲料店，被告於九十年八月二十二日至上址實施檢查
    時，查獲原告實際從事視聽歌唱及飲酒業務，並有未維護建築物合法使用與其構
    造及設備安全之如下缺失：隔間牆面及天花板裝修材料不符及無使用許可。被告
    認定原告已違反建築法第七十三條及七十七條第一項規定，以九十年十月十五日
    九十桃縣工使（稽）字第一三二八號處分書函處原告（使用權人）新臺幣六萬元
    罰鍰，並勒令停止使用，請立即恢復原狀並補辦手續。原告不服，提起訴願，經
    決定駁回，遂提起本件行政訴訟。
二、兩造聲明：
    (一)原告聲明：原處分及訴願決定均撤銷。
    (二)被告聲明：駁回原告之訴。
三、兩造之爭點：原告是否擅自變更使用建築物而違反建築法第七十三條及七十七條
    之規定？
    (一)原告主張之理由：原告並未經營飲酒歌唱事業，且被告前來檢查時，原告已打
      烊並無營業，鐵門只下一半，有證人周樹葉、劉火生在場可證，被告捏造不實
      事由處罰原告，自有未當。原告依憲法規定，求生存之權利應受保障，原告持
      有合法營利事業執照，遵守法令，今遭受勒令停止使用建築物，生計面臨問題
      。
    (二)被告主張之理由：
      1.原告使用之營業場所依內政部八十七年十一月九日台（八七）內營字第八七
        七三二二七號函頒「加強建築物公共安全檢查及取締執行要點」附表二規定
        係屬Ｇ３類店鋪使用，領有被告桃商登字第○八九一三六九四號營利事業登
        記證，核准營業項目為飲料店、食品飲料零售及菸酒零售業，但實際營業項
        目為飲酒店及附設投幣式卡拉ＯＫ，屬Ｂ１類飲酒店及視聽歌唱業。。
      2.被告所屬工務局會同警察局及建設局於九十年八月廿二日至該建築物實施公
        共安全檢查時，當場查獲建築物未合法使用，擅自將建築物用途由Ｇ３類店
        鋪變更為Ｂ１類飲酒店及視聽歌唱業使用，且隔間牆面天花板裝修材料不符
        規定，現場負責人員（即原告）亦簽名坦承不諱，故被告依違反建築法第七
        十三條後段及第七十七條第一項規定給予建築物使用人罰鍰處分，並無不合
        。
    理  由
一、「建築物．．．非經領得變更使用執照，不得變更其使用。」「違反第七十三條
    後段規定擅自變更使用者，處建築物所有權人或使用人新臺幣六萬元以上三十萬
    元以下罰鍰，並勒令停止使用。得以補辦手續者，令其限期補辦手續，不停止使
    用或逾期不補辦者得連續處罰。」「建築物所有權人、使用人應維護建築物合法
    使用與其構造及設備安全。」「違反第七十七條第一項．．．規定者，處建築物
    所有權人、使用人新臺幣六萬元以上三十萬元以下罰鍰，並限期改善或補辦手續
    ，逾期仍未改善或補辦手續者得連續處罰，並停止其使用，必要時並停止供水、
    供電或封閉、強制拆除。」建築法第七十三條、第九十條第一項、第七十七條第
    一項、第九十一條第一項分別定有明文。
二、本件坐落桃園縣桃園市○○路一二一號一樓建築物，領有之使用執照用途為店舖
    、住宅（屬建築物使用分類Ｇ３類），原告領有被告所核發之桃商登字第○八九
    一三六九四號營利事業登記證，於上址經營怡和園飲料店，被告於九十年八月二
    十二日至上址實施檢查時，查獲原告實際從事視聽歌唱及飲酒業務（屬建築物使
    用分類Ｂ１類），並有未維護建築物合法使用與其構造及設備安全之如下缺失：
    隔間牆面及天花板裝修材料不符及無使用許可。被告認原告已違反建築法第七十
    三條及第七十七條第一項規定，乃按建築法第九十條第一項及第九十一條第一項
    規定，以九十年十月十五日九十桃縣工使（稽）字第一三二八號處分書函處原告
    （使用權人）新臺幣六萬元罰鍰，並勒令停止使用，請立即恢復原狀並補辦手續
    。揆諸首揭規定，於法並無不合。
三、原告雖主張檢查當日已打烊，並無營業，其持有合法營利事業執照，被告捏造不
    實事項處罰云云。惟被告於九十年八月二十二日至上址實施檢查時，查獲原告實
    際從事視聽歌唱及飲酒業務（屬建築物使用分類Ｂ１類），並有未維護建築物合
    法使用與其構造及設備安全之如下缺失：隔間牆面及天花板裝修材料不符及無使
    用許可之事實，有桃園縣建築物公共安全之構造及設備檢查紀錄表影本附卷可稽
    ，該紀錄表並經原告僱用之會記蓋用原告之店章「怡和飲料店」，應認為真實。
    又原告既已違規，即應受罰，至於檢查時原告是否打烊，並不能解免其處罰責任
    。原告聲請傳訊證人周樹葉、劉火生，以證明當時並未營業，並未查報其住所，
    自屬無從傳訊，且無傳訊之必要。另原告領有之營利事業執照，係被告所核發之
    桃商登字第○八九一三六九四號營利事業登記證，核准之營業項目為：飲料店業
    ；食品、飲料零售業、菸酒零售業，有上開營利事業登記證可證，並未核准原告
    在上開建築物經營視聽歌唱及飲酒業務，原告自不得以此為其行為合法之依據。
    從而，原告之主張，為不可採。被告所為處分，並無違誤；訴願決定予以維持，
    亦無不合。原告徒執前詞，訴請撤銷，為無理由，應予駁回。
四、據上論結，本件原告之訴為無理由，爰依行政訴訟法第九十八條第三項前段，判
    決如主文。
中      華      民      國    九十二    年      五      月     十四     日
                 臺 北 高 等 行 政 法 院   第 二 庭
                                           審 判 長 法  官  徐瑞晃
                                                    法  官  李得灶
                                                    法  官  吳慧娟
右為正本係照原本作成。
如不服本判決，應於送達後二十日內，向本院提出上訴狀並表明上訴理由，如於本判
決宣示後送達前提起上訴者，應於判決送達後二十日內補提上訴理由書（須按他造人
數附繕本）。
中      華      民      國    九十二    年      五      月     十四     日
                                                    書記官  蘇亞珍


司法院資訊處製作；財團法人民間司法改革基金會備份。
